臺灣高等法院臺中分院民事判決　　　　 95年度重上字第121號
上　訴　人　丁○○
訴訟代理人　林益堂律師
訴訟代理人　周啟同律師
被 上訴 人　乙　　○
訴訟代理人　林家進律師
複 代理 人　杜立兆律師
上列當事人間請求給付票款等事件，上訴人對於中華民國95年8
月17日臺灣臺中地方法院95年度重訴字第165號第一審判決提起
上訴，本院於96年4月3日言詞辯論終結，判決如下：
    主      文
上訴駁回。
第二審訴訟費用由上訴人負擔。
    事實與理由
壹、程序部分：
    按在第二審為訴之變更或追加，非經他造同意，不得為之。
    但有民事訴訟法第255條第1項第2款至第6款之情形，不在此
    限。民事訴訟法第446條第1項定有明文。上訴人於民國（以
    下同）95年10月3日本院準備程序期日追加戊○○（原名張
    同安）為被上訴人，然被上訴人乙○已表明不同意上訴人為
    訴之追加（參本院95年10月3日、96年3月20日準備程序筆錄
    及96年1月23日言詞辯論筆錄、96年4月3日言詞辯論意旨狀
    ），且經核無民事訴訟法第255條第1項第2款至第6款之情形
    ，況本件上訴人於原審95年5月15日言詞辯論期日時已撤回
    對戊○○（原名張同安）部分之起訴（參原審卷第12頁），
    揆諸首開說明，本院認上訴人其於第二審始追加被告戊○○
    為被上訴人之訴部分，自屬不應准許，另以裁定駁回之，合
    先敘明。
貳、實體部分：
一、上訴人於原審起訴主張：緣於83年間，被上訴人乙○明知其
    子即訴外人戊○○向上訴人（上訴人與訴外人戊○○為堂兄
    弟）借款新台幣（下同）1800萬元以上，乃於83年5月29日
    由被上訴人及訴外人戊○○共同簽發票面金額為1800萬元（
    發票日為83年5月29日、到期日93年6月30日、票據號碼為WG
    00000000號）之本票1紙（即原證三）交與上訴人收執，以
    為支付上開債務。且訴外人戊○○亦允將其所有之房屋移轉
    予上訴人以抵償上開債務，惟遲至94年7月間，上開本票並
    未兌現，訴外人戊○○亦將其名下所有之房屋移轉登記予被
    上訴人，此情為上訴人發現後，訴外人戊○○及被上訴人自
    知理虧，乃由訴外人戊○○交付由其所簽發票額1800萬元（
    發票日94年7月7日、到期日95年1月6日、票據號碼為WG0000
    000號），並經由被上訴人背書之本票1紙（即原證一，以下
    稱系爭本票），用以清償上開債務，並換回上開到期日為93
    年6月30日已到期未兌現之本票；被上訴人復於94年7月10日
    簽立切結同意書（即原證二，以下稱系爭切結同意書），承
    諾願自94年7月10日起以坐落於台中縣豐原市○○路884巷20
    弄13號之廠房租金由上訴人收取，以履行上開1800萬元之債
    務，並於系爭切結同意書後段表示若訴外人戊○○無法依系
    爭本票到期日償還1800萬元時，被上訴人願意負責償還。是
    就被上訴人於83年間與訴外人戊○○共同簽發之原證三本票
    ，以及在94年7月間於訴外人戊○○簽發之系爭本票上背書
    ，暨被上訴人所同意系爭切結同意書之內容觀之，顯見系爭
    切結同意書後段之文義，係被上訴人與上訴人間實已達成併
    存債務承擔之協議。準此，被上訴人應與訴外人戊○○併負
    上開1800萬元之債務。爰訴請判決如原審訴之聲明所示之請
    求。
二、被上訴人則以：否認系爭本票上背書之真正。且於94年7月
    10日上午9、10時許，上訴人與其次子、次子之配偶夥同不
    詳姓名之男子6、7人，押同訴外人戊○○至被上訴人住處，
    以訴外人戊○○積欠上訴人鉅額債務為由，由上訴人次子之
    配偶當場擬具系爭切結同意書，記載「切結同意書中華民國
    94年7月10日起，乙○（即被上訴人）同意台中縣豐原市○
    ○路884巷20弄13號廠房租金丁○○（即上訴人）收，每月
    壹萬元整給予乙○。立書同意人：甲方：乙○；立書同意人
    ：乙方：丁○○」等文字，再以欲毆打訴外人戊○○之脅迫
    方式，迫令被上訴人在系爭切結同意書之簽名欄上按捺指印
    ，被上訴人因恐生不利事端，遂勉從其命為之，上訴人等人
    始於當日下午1時左右離去。然事後兩造從未曾將租金債權
    讓與之情事通知上開廠房之承租人，被上訴人乃為此受脅迫
    之情事，於94年7月19日以豐原大湳郵局第24號存證信函為
    撤銷系爭切結同意書之意思表示，是被上訴人對上訴人自無
    庸負債權讓與之責。另系爭切結同意書，除簽名欄上之指印
    外，其餘指印並非被上訴人所按捺。上訴人於事後令他人添
    加載有「備註：本切結書於民國94年7月10日至民國99年7月
    9日止。交換切結書。見證人：甲○○。張同安（即訴外人
    ）若無法依本票到期日償還丁○○（即上訴人）1800萬元整
    （本票號碼：0000000）應由乙○（即被上訴人）願意負責
    償還。」之文字，於系爭切結同意書之後段，上開文字既非
    被上訴人之意思表示，被上訴人自無庸就其負責。縱認被上
    訴人應就系爭切結同意書後段文字負責，然其旨既為上訴人
    之債務人（即訴外人戊○○）若不履行債務，應由被上訴人
    代負履行責任，則該法律關係應為民法上之一般保證契約。
    上訴人雖曾於94年6月9日要求訴外人戊○○之同胞兄弟代為
    償還債務時，提出88年間承攬訴外人戊○○整建廠房工程款
    債權20萬4165元之工程估價單，惟該請求權早已因罹於時效
    而消滅，上訴人復未提出其他債權之證明文件，是訴外人戊
    ○○就系爭本票對上訴人所應負票據債務之原因關係，即該
    借款及工程款1800萬元之債務是否存在，即非無疑。是依民
    法一般保證契約，被上訴人自得就從屬之主債務是否存在提
    出抗辯等語，資為抗辯。
三、原審經審酌兩造所提出之攻擊防禦方法後，認上訴人本於票
    據法第5條第1項、票據法第29條第1項、第39條、第124條、
    第96條第1項規定，為被上訴人應負背書人責任，及以系爭
    切結同意書備註欄第2段為被上訴人應負債務承擔責任之主
    張，已無法證明被上訴人在系爭本票背書之真正及在系爭切
    結同意書上有債務承擔之合意，則上訴人為本件如原審訴之
    聲明所示之請求，於法即有未合，自無理由，應予駁回。並
    應與其假執行之聲請，一併予以駁回。上訴人對原審判決不
    服提起上訴，於本院聲明：(一)原判決廢棄。(二)被上訴人應給
    付上訴人1800萬元及自起訴狀繕本送達被上訴人之翌日起至
    清償日止，按年息百分之五計算之利息。(三)第一、二審訴訟
    費用均由被上訴人負擔。被上訴人於本院答辯聲明則為：(一)
    上訴駁回。(二)第二審訴訟費用由上訴人負擔。
四、按本票係文義證券及無因證券，證券上權利義務悉依證券上
    所載文義決定其效力，從而本票上權利，依本票文義而發生
    ，與其基礎之原因各自獨立。本票上權利之行使不以其原因
    關係存在為前提，故其原因關係不存在或無效時，執票人仍
    得依本票文義行使其權利（最高法院49年台上字第334號判
    例參照）。依此票據無因性，則生票據債權與原因債權分離
    ，及票據轉讓之抗辯限制之法律效果；且票據授受之法律上
    目的，並無從由票上之記載得知其原因關係，是為票據行為
    之內在無因性；背書既為票據行為之一，則當亦有上開票據
    行為獨立性、無因性之性質。此即票據法第5條第1項、票據
    法第29條第1項、第39條、第124條、第96條第1項，「在票
    據上簽名者，依票上所載文義負責」、「本票之發票人、背
    書人，對於執票人連帶負責。」所由規定。故票據權利之發
    生，即應由執票人負舉證之責。經查，上訴人主張被上訴人
    於系爭本票上背書，請求被上訴人負背書人之責任，然為被
    上訴人所否認。對此上訴人則舉訴外人戊○○及原證三之另
    紙本票（參原審卷第52頁之本票）上被上訴人之印文與系爭
    本票（參原審卷第16頁之系爭本票）上之被上訴人背書之印
    文同一，為系爭本票背書為真正之證據方法。然訴外人戊○
    ○於原審審理中證稱：「（法官：提示原證三本票，這是否
    你簽發的？）原證三本票是我簽發，交給上訴人的。（法官
    ：上面被上訴人的印章是何人蓋的？）這上面「乙○」印章
    是我父親蓋的，指印是我的。（參原審卷第40頁倒數第4至7
    行）‧‧‧（法官：提示系爭本票，這張票是否你簽發的？
    ）是的。（法官：為何簽發系爭本票？）因為原證三的本票
    已經到期，所以簽發系爭本票換回原證三的本票。（法官：
    為何系爭本票發票日與原證三本票的到期日沒有辦法銜接？
    ）因為94年7月7日上訴人才要求我換票，所以日期沒有銜接
    。（法官：後面背書是何人蓋章的？）是我父親蓋章的，因
    為上訴人要求我父親【即被上訴人】要背書，所以我拿去給
    我父親蓋章，是在94年7月7日那天，大概在三天後，我交還
    給上訴人。（參原審卷第41頁倒數第1至11行）‧‧‧（被
    上訴人訴訟代理人：原證三本票被上訴人簽發時，有何人在
    場？）只有我（本院按：即證人戊○○）在場。（被上訴人
    訴訟代理人：系爭本票被上訴人背書時，有何人在場？）沒
    有其他人在場。」等語（參原審卷第43頁第12至15行）。惟
    上訴人則稱：「（法官：原證三本票及系爭本票被上訴人蓋
    章時，你有無在場？）原證三本票是戊○○和被上訴人一同
    到我家蓋章拿給我的，系爭本票是戊○○拿給我的，被上訴
    人背書時我沒有看到。」等語（參原審卷第44頁第1至4行）
    。是本院認，核其二人即上訴人及證人戊○○上開陳述，系
    爭原證三本票被上訴人是否在其上蓋章，而為共同發票，經
    過即有不同；即未能證明系爭原證三本票上被上訴人之印文
    ，是否係出於被上訴人所為。另有關系爭本票之背書，縱認
    與系爭原證三本票之印文為同一，然既無從證明原證三本票
    上被上訴人之印文為真正，則亦難以此遽認系爭本票背面被
    上訴人之印文為真正。況訴外人戊○○雖陳稱系爭本票背書
    之印文，係被上訴人所蓋，然此不惟為被上訴人所堅決否認
    外，且除此片面陳述外，其亦未提出其他證據，可供審酌。
    衡以，系爭本票及原證三本票，是否出於被上訴人之簽發或
    背書，涉及訴外人戊○○是否存有相關偽造有價證券、偽造
    文書之罪嫌。自難以訴外人即證人戊○○單方之陳述，即為
    系爭本票被上訴人之背書為真正之認定。是原審因而認上訴
    人無法證明系爭本票背書之真正，則上訴人本於票據法之規
    定，請求被上訴人負票據背書人責任即屬無據，核無違誤。
五、按民事訴訟法第277條規定，當事人主張有利於己之事實者
    就其事實有舉證之責任。又契約因當事人意思表示一致而成
    立，民法第153條第1項定有明文。是主張契約請求權者，應
    先證明契約已因意思表示一致而成立，且其主張的請求，屬
    於契約內容。上訴人主張，系爭切結同意書（參原審卷第17
    頁）備註欄第2段：「張同安若無法依本票到期日償還張丁
    ○○1800萬元整（本票號碼：0000000）應由乙○願意負責
    償還。」，為併存之債務承擔，此為被上訴人應負擔1800萬
    元債務之依據云云。然無論上開文義之記載，係上訴人所主
    張之併存之債務承擔，抑或被上訴人所抗辯縱屬成立，為一
    般保證契約（民法第739條），上訴人既主張係出於與被上
    訴人意思表示之合致即為契約，則依上所述，上訴人就該意
    思表示之合致，及合於契約之內容，負有舉證之責。然觀諸
    系爭切結同意書內容，分有前後2段，前段係載：「中華民
    國94年7月10日起，乙○同意台中縣豐原市○○路884巷20弄
    13號廠房租金丁○○收，每月壹萬元整給予乙○。立書同意
    人：甲方：乙○（註：下蓋指印）；立書同意人：乙方：丁
    ○○」。「備註：本切結書於民國94年7月10日至民國99年7
    月9日止。交換切結書。見證人：甲○○」（此即備註欄第1
    段），此依上訴人陳述，係以5年之租金由上訴人收取，以
    清償上開訴外人戊○○1800萬元之債務。上訴人所主張上開
    備註欄第2段部分（即系爭切結同意書第9至12行，即末3行
    ）上蓋有2個指印。然經原審法院詢問上訴人：「（法官：
    切結書上的指印哪幾個是被上訴人所按的？）第5行「乙○
    」二字下面，第8行「7月9日」9上面的指印。」（參原審卷
    第44頁）。是以，上訴人所主張上開切結書備註欄第2段部
    分上所蓋之2個指印，已非被上訴人之指印已明。另參以，
    台中縣豐原市○○路884巷20弄13號廠房之租金，每月為2萬
    8000元乙情，已據上訴人陳明（原審法院第77頁，95年8月2
    日審理筆錄）。扣除上訴人尚應將收取之租金每月1萬元給
    被上訴人，則上訴人每月可收取租金1萬8000元以抵償債務
    ，依上計算5年可得收取之租金為108萬元（計算式：18000
    元×12月×5年＝108萬元），此與上開1800萬元之債務，差
    距甚大。何以同一切結書，被上訴人承擔債務之內容差距如
    此之大？況且，果若被上訴人已於系爭本票背書，則何來再
    為上開切結書備註欄第2段之記載？上訴人對此，又舉甲○
    ○、林慶昌2人為證據方法，惟於95年6月12日經原審法官詢
    問證人甲○○與戊○○時，甲○○證稱：「（法官：系爭切
    結書上面甲○○及指印是否你蓋的？）是的。（法官：當時
    你寫這切結書時，有何人在場？）我、被上訴人、上訴人、
    上訴人的兒子及媳婦、戊○○，還有林慶章。（法官：被上
    訴人有無同意切結書的內容？）有的。（法官：有無跟被上
    訴人解說內容的意思？）被上訴人應該知道。（被上訴人訴
    訟代理人：你在切結書上面簽名蓋章時，後面有無寫好？）
    全部寫好之後，我才簽名的。（被上訴人訴訟代理人：切結
    書是何意思？）我只知道是債務關係，細節我不知道，我只
    是當證人。」另戊○○則證稱：「（法官：當天有無報警？
    ）有的，當天是我報警的。（法官：為何報警？）因為我的
    兄弟跟我有衝突。（法官：以何方式報警？）我用我的手機
    報警，我打110報警。」（參原審卷第44、45頁）。其後證
    人甲○○於95年8月2日原審作證時又證稱：「（法官：切結
    書上面見證人甲○○是否你寫的？）見證人不是我寫的，甲
    ○○是我簽名的，見證人三個字是丁○○的媳婦，張峻壽的
    太太寫的。（法官：94年7月10日當天有幾個人在被上訴人
    住處？）裡面四、五個人，外面還有四、五個人。（上訴人
    訴訟代理人：外面的人是男是女？）男女都有，也有小孩，
    大概是鄰居。（被上訴人訴訟代理人：被上訴人乙○是否認
    識字？你知道嗎？）我不知道。（被上訴人訴訟代理人：當
    場有沒有念切結書全部給被上訴人聽？）有念，是由林慶昌
    念的。」（參原審卷第74、75頁）。由上述2人陳述之內容
    觀之，並無從證明系爭切結書備註欄第2段係出於被上訴人
    之同意。故上訴人主張被上訴人已於系爭此結書同意承擔訴
    外人戊○○之債務，亦未能舉證以實其說，自不能採信。
六、按當事人不得提出新攻擊或防禦方法。但有下列情形之一者
    ，不在此限：(一)因第一審法院違背法令致未能提出者。(二)事
    實發生於第一審法院言詞辯論終結後者。(三)對於在第一審已
    提出之攻擊或防禦方法為補充者。(四)事實於法院已顯著或為
    其職務上所已知或應依職權調查證據者。(五)其他非可歸責於
    當事人之事由，致未能於第一審提出者。(六)如不許其提出顯
    失公平者。前項但書各款事由，當事人應釋明之。違反前二
    項之規定者，第二審法院應駁回之，民事訴訟法第 447條定
    有明文。本件上訴人於原審並未主張要將系爭切結書上之指
    印送請調查局或刑事局指紋鑑定，嗣於本院具狀抗辯始提出
    要求鑑定；惟上訴人在原審本即可為主張及聲請鑑定，且其
    並無在原審未能為上開主張及聲請之事由，即無民事訴訟法
    第447條第1項但書規定之各款情形，乃其在原審並未為上開
    主張，其遲至提起上訴後，在本院95年11月21日準備程序終
    結後，始於95年11月23日具狀聲請調查證據主張要將系爭切
    結書上之指印送請鑑定，揆諸民事訴訟法第447條第1項前段
    規定，已不得再提出新攻擊防禦方法；況且原審法官詢問上
    訴人切結書上的指印哪幾個是被上訴人所按的？上訴人答稱
    (參原審95年6月12日筆錄第44頁)，第5行「乙○」二字下面
    ，第8行「7月9日」9上面的指印，已如前述。是以，上訴人
    既已間接自認上開切結書備註欄第2段部分上所蓋之2枚指印
    ，非被上訴人之指印，即無法證明系爭切結書備註欄第2段
    部分當事人間曾達成協議，上訴人即不得據此請求被上訴人
    負債務承擔責任，至於系爭切結書備註欄第2段部分所蓋之
    二枚指印係何人所蓋，對結果並不生影響，自無再行調查之
    必要。故上訴人請求將系爭切結書上之指印送請有關單位鑑
    定，本院經審酌後認並無實益，爰不為鑑定，併此敘明。
七、上訴人於本院審理中請求傳訊證人即當時係兩造住所管區員
    警，現為清水警察分局督察謝東淮，證明83年5月29日普查
    戶口時目睹被上訴人於系爭本票上蓋章云云。然證人謝東淮
    在本院95年11月21日作證時僅證稱：「（法官：你在83年5
    月39日在何處任職？）在豐原分局頂街派出所服務。（法官
    ：當時你戶口普查目睹何事？）我當天我去不確定是否戶口
    普查，當天我去丁○○家，去時有看到乙○、丁○○在丁○
    ○家裡，我問何事，他們說在簽本票的事。（法官：你有無
    看到在本票，多少錢？）那天我不知本票多少面額，我沒看
    到簽本票，確定日期忘記了，是他們走了之後丁○○才拿給
    我看。（上訴人訴訟代理人：當天有無看到張同安？）有的
    。（上訴人訴訟代理人：所謂他們走了是指何人？）丁○○
    及他父親張庭安。（被上訴人訴訟代理人：當天是早上、下
    午還是晚上？）下午，正確時間不記得。（被上訴人訴訟代
    理人：被告說你當時有立會？）沒有。（被上訴人訴訟代理
    人：債務的肉容是會款、欠款或工程款或其他款項？那是張
    同安欠丁○○的欠款。（被上訴人訴訟代理人：你說有看到
    本票，那本票是蓋章、簽名或按指印？）有蓋章有按指印，
    但何人蓋章、何人按指印我不清楚。（被上訴人訴訟代理人
    ：除了本票之外有無看到其他債權憑證？）沒有。（被上訴
    人訴訟代理人：你去他家有無保存查察資料？）我沒有辦法
    肯定當天是否是去戶口查察。（被上訴人訴訟代理人：在開
    庭之前上訴人有無去你家拜訪過你？）沒有。（被上訴人訴
    訟代理人：有無電話？）有的，但次數不記得了。（被上訴
    人訴訟代理人：當時是何季節？）五月份。（被上訴人訴訟
    代理人：當天停留時問有多久？）我坐了大概約30分鐘。（
    被上訴人訴訟代理人：目前有無保留10年前戶口查察簿？）
    5年前的還有，但之前的可能沒有了，資料大約只保存5年。
    」（參本院卷第59、60頁），是本院由上開證人之證言觀之
    ，可知：
    (1) 原證三本票所載發票日為83年5月29日，時隔迄今，已逾
        12年之久，此期間，謝東淮身為警員，所見糾紛不知繁
        幾，是其是否確曾目睹原證三本票之簽發經過，且仍有
        記憶，即有可疑。
   （2）據上訴人指述，證人謝東淮當日是為「戶口普查」到上
        訴人住所，而目睹原證三本票簽發經過，然查，當年度
        並未進行戶口普查，戶口普查工作亦非由警務機關執行
        ，況依謝東淮所證，其亦不敢確定其曾於83年5月29日
        為戶口普查工作到上訴人住所。
   （3）據上訴人指述，證人謝東淮當日有「立會見證」 (參原
        審卷第48頁，上訴人95年6月12日所提準備書狀，即「
        立據見證」之意)，然上訴人卻無法提出立會之字據，
        謝東淮亦否認有立會之情事。
   （4）謝東淮既證稱「那天我不知本票多少面額，我沒看到簽
        本票，確定日期忘記了，是他們走了之後，丁○○才拿
        給我看。．．有蓋章有按指印，但何人蓋章、何人按指
        印我不清楚」，可見，謝東淮實未目睹被上訴人簽發原
        證三本票之經過，其既就本票應記載事項，如金額、發
        票日、發票人簽章等細節，記憶不清，自不足以證明其
        當日所見者，即係原證三之本票。
    (5) 矧謝東淮既證稱「是他們走了之後，丁○○才拿給我看
        。」，意指當日係被上訴人與張同安先行離開上訴人之
        住所，然上訴人卻稱「 (謝東淮)有親眼目睹 (簽發本
        票)．謝東淮先離開，被告（指被上訴人）留在那邊泡
        茶」，其二人就謝東淮是否目睹被上訴人簽發本票，及
        何人先行離開等節，所陳亦不相符。
  綜上所論，本院認證人謝東淮所證與上訴人所陳，顯有扞格，
  況依謝東淮所證，其既不能證實其當日所見者，即係原證三之
  本票，自不足證明原證三本票上「乙○」發票印文係屬真正。
八、上訴人雖於本院又聲請傳訊證人豐原分局頂街派出所警員丙
    ○○、己○○與系爭切結同意書之見證人甲○○，以確認系
    爭切結同意書係出於被上訴人之自由意志，非於上訴人脅迫
    恐嚇之情況下所為云云。然查，證人丙○○、己○○在本院
    95年11月21日作證時僅證稱：「（法官：是否有看過卷附切
    結同意書【提示原審卷17頁】？）丙○○：沒有。己○○：
    沒有。（法官：當時你們一同在頂街派出所服務？）己○○
    、丙○○：是的。（上訴人訴訟代理人：當時張同安有無因
    切結書之事報案？）己○○：當時我接獲報案說有有債務糾
    紛，我因為有事處理無法過去才叫丙○○過去處理。丙○○
    ：我過去問他們何事，他們說是債務糾紛，他們說要自行處
    理，我們就回去了。己○○：當時是有人報案說有糾紛。（
    法官：當時有幾個人？）丙○○：五、六、七、八個人，當
    時沒有說什麼刑案發生。（上訴人訴訟代理人：有無看到什
    麼人在場？）丙○○：約五、六人以上，我們是在外面，我
    們沒有進去，裡面多少人我不清楚。（被上訴人訴訟代理人
    ：當天你什麼時間到場？）丙○○：94年7月10日大約10點
    半以後，大約停留十幾二十分鐘。（被上訴人訴訟代理人：
    當時是你們人在庭院內或庭院外？）丙○○：庭院外。（被
    上訴人訴訟代理人：當時知道何人是債務人、何人是債權人
    ？）丙○○：我到現場時分不出來，我到現場有問，他們說
    誰跟誰有債務糾紛。（被上訴人訴訟代理人：在現場你與何
    人談過話？）丙○○：不記得了，忘記了。（被上訴人訴訟
    代理人：在延之被上訴人乙○有在場？）法官命指認。丙○
    ○：現在我不認得他，沒有印象。（被上訴人訴訟代理人：
    當場你有無看到有人下跪或吃更當？）丙○○：沒有。（上
    訴人訴訟代理人：當場有無看到有人被恐嚇？）丙○○：沒
    有。己○○：沒有。‧‧‧（被上訴人訴訟代理人：他們只
    到二、三十分鐘，事實上脅迫是在十二點之後，他們沒有看
    到，根本不知道這件事。（上訴人訴訟代理人：你們離開時
    有無跟他們說有事再與他們聯絡？）己○○：他們說要自己
    處理，他們如有刑事問題，他們可以撥打l10。丙○○：不
    記得。（法官：當時有無特別交代有事再找你們？）己○○
    ：沒有，一般民事糾紛我們都不介入。（被上訴人訴訟代理
    人：你們認識張同安？）己○○：不認識。丙○○：不認識
    ，也沒見過。」而證人甲○○亦僅證稱：「（法官：你在原
    審所說是否實在？）實在。（被上訴人訴訟代理人：當天你
    有無看到警察來，幾點來幾點離開？）有的，大約ll點來，
    約十至二十分離開。（被上訴人訴訟代理人：警察來時警察
    有無入內，張同安有無跪在客廳內？）警察來時警察站在庭
    院外，張同安跪在屋內。（被上訴人訴訟代理人：警察離開
    時有無看到你們吃便當？）要不然我們要餓肚子嗎。（被上
    訴人訴訟代理人：警察有無看到乙○或張同安簽發本票或切
    結書？）警察有無看到本票我不清楚。（被上訴人訴訟代理
    人：當天何人與警察對話？）事隔l年多我不清楚了，我只
    記得警察認為沒事就走了。」等語（參本院卷第61至64頁）
    ，是由前開三位證人之證詞觀之，僅能證明當事人於簽立系
    爭切結同意書當時，被上訴人未受上訴人之恐嚇脅迫，然對
    於當事人間仍有爭執之系爭切結書備註欄第2段是否屬實部
    分，並無法證明，自難採信上訴人前揭所主張為真實，洵無
    疑義。
九、綜上所述，上訴人本於票據法第5條第1項、票據法第29條第
    1項、第39條、第124條、第96條第 1項規定，主張被上訴人
    應負背書人責任，及以系爭切結同意書備註欄第2段為被上
    訴人應負債務承擔責任，難認有理由，應予駁回。原審因而
    駁回上訴人於原審之訴，其認事用法均無不合，上訴人仍執
    陳前詞，指摘原判決不當，求予廢棄改判，為無理由，應予
    駁回。
十、本件判決基礎已臻明確，兩造其餘主張或陳述及其攻擊防禦
    方法，於本件判決結果不生影響，爰不予一一論述，附此敘
    明。
據上論結，本件上訴為無理由，依民事訴訟法第449條第1項、第
78條，判決如主文。
中　　華　　民　　國　　96　　年　　4 　　月　　17　　日
                  民事第二庭    審判長法　官  童有德
                                      法　官  謝說容
                                      法　官  蔡秉宸
以上正本係照原本作成。
如對本判決上訴，須於收受判決送達後20日內向本院提出上訴書
狀，其未表明上訴理由者，應於提出上訴後20日內向本院提出上
訴理由書（須按他造人數附具繕本）。
上訴時應提出委任律師為訴訟代理人之委任狀。具有民事訴訟法
第466條之1第1項但書或第2項之情形為訴訟代理人者，另應附具
律師及格證書及釋明委任人與受任人有該條項所定關係之釋明文
書影本。
                                      書記官  魏維廷
中　　華　　民　　國　　96　　年　　4 　　月　　17　　日
                                                      Ｍ
